【裁判字號】    97,交聲,1242
【裁判日期】    980828
【裁判案由】    聲明異議
【裁判全文】
臺灣臺南地方法院交通事件裁定    97年度交聲字第1242號
移送機關    交通部公路總局嘉義區監理所麻豆監理站
異議人即
受處分人    甲○○
上列受處分人因違反道路交通管理處罰條例案件，對於交通部公
路總局嘉義區監理所麻豆監理站民國97年12月1日所為之裁決處
分（處分案號：麻監裁罰字第裁75-Z00000000號），聲明異議，
本院裁定如下：
    主  文
異議駁回。
    理  由
一、原處分意旨略以：異議人即受處分人甲○○（下稱異議人）
    駕駛之牌照號碼431-KJ號營業貨櫃曳引車，於民國（下同）
    97年10月11下午16時30分，行經國道ㄧ號南下154公里處，
    因行駛高速公路未依規定行使車道（大型車行駛內側以外車
    道），遭內政部警政署國道公路警察局第三警察隊員警（下
    稱舉發機關）攔停，依法製單舉發，嗣經交通部公路總局嘉
    義區監理所麻豆監理站（下稱移送機關）以其違規事證明確
    ，依道路交通管理處罰條例第33條第1項第3款及違反道路交
    通管理事件統一裁罰基準表等規定，裁處罰緩新臺幣（以下
    同）4,000元。
二、本件聲明異議意旨略以：
  (一)異議人於上開時間駕車行經國道一號南下154公里外線車道
    下坡路段，途中快到154公里避車彎路段，看到外線車道有
    一小鐵塊，異議人因駕駛聯結半拖車輪軸距較寬，本能反應
    為使安全閃躲該鐵塊，不慎違反交通法，以避免國道發生重
    大車禍。
  (二)異議人當時是在154公里處閃避因閃避掉落物而違規，警方
    是在154公里避彎處內且2人還在車輛裡面並無1人在車外警
    戒，如何得知是否有鐵塊掉落？
  (三)舉發通知單上載違規時間係16時30分，而警察廣播電台於16
    時58分曾廣播三義交流道外線掉落鐵塊，可見該鐵塊20分後
    才為人發現，上開廣播之情，足證異議人並未說謊，為此聲
    明異議。
三、按汽車行駛於高速公路、快速公路或設站管制之道路，不遵
    使用限制、禁止、行車管制及管理事項之管制規則而未依規
    定行駛車道者，處汽車駕駛人新臺幣3 千元以上6 千元以下
    罰鍰，道路交通管理處罰條例第33條第1 項第3 款定有明文
    。次按汽車行駛高速公路，其車道之使用，除因交通事故及
    道路施工依臨時或可移動標誌指示或交通勤務警察指揮外，
    應依設置之交通標誌、標線或號誌之規定，無設置者，大型
    車應行駛於外側車道，並得暫時利用緊臨外側車道之車道超
    越前車，高速公路及快速公路交通管制規則第8條第1項第2
    款亦有明定。
四、經查：
  (一)移送機關指稱異議人於上開時、地駕駛上開大型車，有行駛
    於高速公路中線車道之情，有內政部警政署國道公路警察局
    97 年10月11日公警局交字第Z00000000號舉發違反道路交通
    管理事件通知單1份在卷可佐，且為異議人所不爭執，自足
    信為真實。
  (二)惟異議人辯稱當時路面有鐵塊掉落，為閃避該鐵塊，才行駛
    於內側以外之車道，有警察廣播電台即時路況報導可佐云云
    。查，該即時路況報導之內容固有「97年10月11日16時58
    分在國道一號南下154公里處，過三義交流道外掉落鐵塊」
    等語之記載，然上開內容縱然屬實，97年10月11日下午16時
    58分與異議人遭舉發之違規時間即97年10月11日下午16時30
    分，二者間有28分之差距，並無法證明異議人於28分前駕車
    行經國道一號南下154公里時，該鐵塊已存在。且舉發機關
    亦稱：「違規取締當時見該路段狀況正常，因基於安全考量
    無法立即攔查（長陡坡下坡路段），俟於161公里處始示意
    攔檢，途中並未發現任何掉落物。」等語，有內政部警政署
    國道公路警察局第三警察隊97年11月17日公警三交字第0970
    373389號函1份附卷可參，故異議人辯稱係因閃避車道上之
    鐵塊，才不得已駕車違規行駛中線車道云云，難認屬實。因
    此，異議人前開所辯，難認可採，從而，異議人之上述違規
    事實，應堪認定。
五、綜上所述，異議人於前揭時、地有未依規定行駛車道之違規
    事實，應堪認定。則移送機關據以援引道路交通管理處罰條
    例第33條第1項第3款及違反道路交通管理事件統一裁罰標準
    表等規定，裁處異議人罰鍰新台幣4,000元，核無違誤或不
    當，從而，本件異議為無理由，應予駁回。
六、據上論斷，應依道路交通管理處罰條例第87條第2項、道路
    交通案件處理辦法第19條，裁定如主文。
中    華    民    國    98    年    8     月    28    日
                     交通法庭   法  官   陳淑勤
以上正本證明與原本無異。
如不服本裁定，應於送達後5日內，向本院提出抗告狀。
                                書記官   謝國欽
中    華    民    國    98    年    8     月    28    日


司法院資訊處製作；財團法人民間司法改革基金會備份。
